臺灣士林地方法院刑事判決　　　　　　　100年度易字第209號
公　訴　人　臺灣士林地方法院檢察署檢察官
被　　　告　廖錫欽
選任辯護人　張獻村律師
上列被告因詐欺案件，經檢察官提起公訴（100 年度偵字第4816
號），被告於本院準備程序中就被訴之事實為有罪之陳述，經合
議庭裁定改由受命法官獨任依簡式審判程序審理並判決如下：
    主  文
廖錫欽共同犯詐欺取財罪，累犯，處有期徒刑陸月，如易科罰金
，以新臺幣壹仟元折算壹日，扣案之爽報拾貳份、黃色紙袋貳拾
伍個、紅白塑膠袋壹袋均沒收，又共同犯詐欺取財罪，累犯，處
有期徒刑陸月，如易科罰金，以新臺幣壹仟元折算壹日，內裝紙
製品之塑膠袋壹包、紅包袋個、黃色紙袋貳拾伍、紅白塑膠袋
壹袋、報紙壹箱均沒收，應執行有期徒刑拾壹月，如易科罰金，
以新臺幣壹仟元折算壹日，爽報拾貳份、黃色紙袋貳拾伍個、紅
白塑膠袋壹袋、內裝紙製品之塑膠袋壹包、紅包袋個、報紙壹
箱均沒收。
    事  實
一、廖錫欽於民國89年間因偽造文書、詐欺等案件，經臺灣桃園
    地方法院判以92年度訴字第917 號處有期徒刑10月，於93年
    4 月9 日縮刑期滿執行完畢（不構累犯），又於同年間因偽
    造文書等案件，經臺灣高等法院以93年上訴字第1254號判處
    有期徒刑11月確定，於民國95年7 月31日縮刑期滿執行完畢
    出監（本件構成累犯），仍未悔改。因缺錢花用，與年籍不
    詳約50餘歲成年女子「劉素銀」（由公訴人另案偵查），共
    同基於意圖為自己不法所有，詐騙他人錢財之犯意聯絡，共
    組俗稱「金光黨」之詐騙集團，由廖錫欽駕駛車牌號碼DW-3
    759 號自用小客車搭載「劉素銀」四處尋找行騙目標；(一)於
    99年10月間某日，廖錫欽與「劉素銀」2 人行經臺北市○○
    區○○街附近，見黃秀琴獨行，先由「劉素銀」向黃秀琴佯
    以：因中大獎，要去五財神廟還願，要求黃秀琴帶同前往五
    財神廟，黃秀琴告稱伊不知廟在何處而拒絕，廖錫欽即適時
    出面附和要「劉素銀」付新臺幣（下同）10萬元予黃秀琴，
    以求黃秀琴帶路，未待黃秀琴回應，「劉素銀」隨即接話再
    佯誘以：願意付12萬元給黃秀琴以帶路，黃秀琴不疑有他而
    允諾，3 人隨即搭乘廖錫欽駕駛之上開車輛，甫上車，「劉
    素銀」伸手亮出伊手中戒指向黃秀琴詢稱：伊有戒指，你有
    金子嗎？黃秀琴不甘示弱，回以：誰沒金子？廖錫欽亦秀出
    伊手中戒指並戴上戒指，要黃秀琴回家拿金子為憑據，黃秀
    琴聽聞後立即下車回家取出重達約7 台兩（起訴書誤載為6
    台兩）之黃金，再返回廖錫欽之車上；廖錫欽見黃秀琴取來
    黃金，即將黃秀琴手中黃金取走放入預先備妥內裝爽報3 份
    而佯稱裝有現金12萬元之黃色紙袋1 只，再將該紙袋放入1
    只紅白色塑膠袋內，並將該只紅白色塑膠袋交付黃秀琴保管
    ，期間，則由同坐於後座之「劉素銀」則以障眼手法將該7
    台兩之黃金趁機全數掉包，未久，路途中即要求黃女下車，
    黃秀琴返家後，將袋子打開始發現該只紅白色塑膠袋內之黃
    色紙袋所裝為爽報3 份，並無任何現金及黃金，始知受騙。
    (二)於99年11月26日上午6 時許，廖錫欽與「劉素銀」在臺北
    市○○區○○路附近之便利商店，見老翁陳鶴正甫出店門，
    「劉素銀」便上前搭訕，以：要去財神廟還願而問路，廖錫
    欽駕駛上開車輛停在2 人面前，告稱：伊知道財神廟在何處
    ，要「劉素銀」上車，伊願搭載「劉素銀」前往財神廟，惟
    「劉素銀」向陳鶴正佯以：伊不敢獨自搭乘廖錫欽的車，要
    求陳鶴正陪同伊一同前往財神廟，陳鶴正不疑有他，即允諾
    同「劉素銀」搭乘廖錫欽所駕駛之上開車輛，車輛駛至臺北
    市內湖區東湖附近某橋邊空地，3 人即於車內閒聊，「劉素
    銀」再度佯稱：伊買大樂透中了幾千萬元，要拿出20萬元現
    金至廟裡還願，廖錫欽接續稱：不要把錢拿去廟裡，不然會
    被廟裡吃掉，20萬元分給陳鶴正和伊就好，「劉素銀」亦佯
    稱：好，廖錫欽再向陳鶴正佯誘以：要伊回家取出存摺出示
    予「劉素銀」，才能取得「劉素銀」之信任，也才會拿到劉
    女的錢，並出示內裝現金20萬元之紅包袋，即把車開回南港
    區，陳鶴正於住處附近下車，返家取出銀行存摺及印章，於
    同日上午7 時36分許，3 人再於臺北市○○區○○路會合後
    ，廖錫欽又將車開往研究院路上之「富康郵局」前，出示伊
    之存摺後，佯稱要下車領錢，再度返回車上後，手中握有一
    大疊千元大鈔，並要陳鶴正亦下車領錢，再誘以：領越多「
    劉素銀」就會分越多給伊，伊即下車領出15萬元，上車後，
    廖錫欽取出黃色紙袋1 只供陳鶴正裝15萬元，廖錫欽又要陳
    鶴正把身上原有現金4000元放入該只黃色紙袋內再以紅白塑
    膠袋包裹，期間，廖錫欽與「劉素銀」以相同手法趁機掉包
    陳鶴正之該包現金，俟車子行至南港火車站時，廖錫欽將裝
    有現金15萬4000元之紅白塑膠袋連同5 萬元分紅的錢塞入陳
    鶴正之褲袋內，陳鶴正下車後返家打開袋子，發覺均為報紙
    ，始知受騙；經警於100 年4 月7 日持臺灣板橋地方法院法
    官核發之搜索票，在新北市○○區○○路與光華路口廖錫欽
    所有停放該處，車牌號碼HC-7023 號自用小客車車內扣得其
    所有供詐欺作案用之內裝紙製品之塑膠袋1 包（包裹偽裝成
    現金袋之用）、爽報12份、黃色紙袋25個、紅包袋個、紅
    白塑膠袋1 袋及報紙1 箱。
二、案經陳鶴正訴由臺北市政府警察局南港分局及黃秀琴訴由臺
    灣士林地方法院檢察署檢察官偵查起訴。
    理  由
一、本件被告廖錫欽所犯非死刑、無期徒刑、最輕本刑為3 年以
    上有期徒刑之罪，或高等法院管轄第一審之案件，且於準備
    程序進行中，被告就被訴事實為有罪之陳述，經告知簡式審
    判程序之旨，並聽取檢察官、被告、辯護人之意見後，本院
    裁定進行簡式審判程序，是本件之證據調查，依刑事訴訟法
    第273 條之2 規定，不受同法第159 條第1 項、第161 條之
    2 、第16 1條之3 、第163 條之1 及第164 條至第170 條規
    定之限制，合先敘明。
二、前揭犯罪事實業據被告廖錫欽於偵查、本院準備程序及審理
    時自白在卷（偵查卷第131-133 、146-148 、151-153 頁，
    本院卷13-1 5、24、26、30-31 頁），復經證人黃秀琴、陳
    鶴正於警詢及偵查、審理時證述明確（偵查卷第21-28 、32
    -37 、146-148 、151-153 頁，本院卷第27、28頁），並有
    車牌號碼DW-3759 號及HC-7023 號車輛詳細資料報表各1 份
    2 、上揭犯罪事實欄(二)之犯罪時間，告訴人陳鶴正搭乘被告
    所駕車輛之監視錄影翻拍畫面9 張、拍攝自被告上開所有車
    牌號碼HC-7023 號自用小客車內之作案工具照片在卷可稽（
    偵查卷第68-90 頁），且有告訴人黃秀琴提出其遭被告掉包
    之塑膠袋1 個，內裝爽報3 份及紅白塑膠袋及黃色紙袋各1
    個與告訴人陳鶴正提出其遭被告掉包之黃色紙袋1 個及報紙
    3 份、及扣案之自車牌號碼HC-7023 號自用小客車車內查獲
    被告廖錫欽所有供詐欺作案用之內裝紙製品之塑膠袋1 包（
    包裹偽裝成現金袋之用）、紅包袋3 個、爽報12份、黃色紙
    袋25個、紅白塑膠袋1 袋及報紙1 箱等物可資佐證，被告上
    開犯行事證明確，堪可認定，應依法論科。
三、核被告廖錫欽所為，係犯刑法第339 條第1 項之詐欺取財罪
    。被告與真實姓名、年籍不詳之「劉素銀」成年女子就上開
    犯行有犯意聯絡與行為分擔，為共同正犯。被告有犯罪事實
    所載有期徒刑執行完畢之前科，有臺灣高等法院被告前案紀
    錄表1 份在卷可稽，其於5 年內故意犯本件有期徒刑以上之
    罪，應依刑法第47條第1 項規定，論以累犯，並加重其刑。
    被告所犯上開二罪，犯意各別，應分論併罰，爰審酌被告不
    思以己力賺取財物，竟詐取他人金錢獲取不法利益，且專以
    老弱婦女為行騙對象，嚴重危害社會治安，自非可取，惟念
    及其犯後坦承犯行知所悔悟，當庭與告訴人黃秀琴、陳鶴正
    達成和解，立具和解書，並已先行給付10萬元予黃秀琴、5
    萬元予陳鶴正，其餘款項分期清償( 本院卷第27、28、37、
    38頁），暨其生活狀況、品行、素行、智識程度、犯罪所生
    危害、犯罪所得財物價值等一切情狀，量處如主文所示之刑
    ，並均諭知易科罰金之折算標準，並酌定應執行之刑及諭知
    易科罰金之折算標準以資懲儆。
四、另公訴人雖聲請本院對被告宣告強制工作，然強制工作之立
    法目的，乃在針對有犯罪習慣之人，強制其從事勞動，學習
    一技之長及正確之謀生觀念，期使其日後重返社會時得以適
    應，且刑法上之習慣犯，與累犯或連續犯之性質有別，必須
    有具體之事實，足資證明行為人有犯罪之惡習及慣行，始有
    習慣犯規定之適用，並非一有累犯或連續犯之情形，即可認
    為有犯罪之習慣。經查被告於本案前，於民國89年間因偽造
    文書、詐欺等案件，經臺灣桃園地方法院判以92年度訴字第
    917 號處有期徒刑10月，於93年4 月9日 縮刑期滿執行完畢
    ，有臺灣高等法院被告前案紀錄表1份 在卷可稽，尚難逕以
    此認定被告有犯罪之習慣，本院因認對被告判處上開刑度即
    為已足，尚無對被告宣告強制工作之必要性，併此敘明。
五、自車牌號碼HC-7023 號自用小客車內查獲扣案之內裝紙製品
    之塑膠袋1 包（包裹偽裝成現金袋之用）、爽報12份、黃色
    紙袋25個、紅白塑膠袋1 袋及報紙1 箱等物品係被告所有之
    物，業據其供明在卷，其中爽報12份、黃色紙袋25只、紅白
    塑膠袋1 袋為供詐欺告訴人黃秀琴所用之物，內裝紙製品之
    塑膠袋1 包（包裹偽裝成現金袋之用）、紅包袋3 個、黃色
    紙袋25只、紅白塑膠袋1 袋及報紙1 箱等物品為供詐欺告訴
    人陳鶴正所用之物，各分別於被告所犯詐欺罪名項下諭知沒
    收。
據上論斷，應依刑事訴訟法第273 條之1 第1 項、第299 條第1
項前段、刑法第28條、第339 條第1 項、第47條第1 項、第51條
第5 款、第41條第1 項前段、第38條第1 項第2 款，刑法施行法
第1 條之1 ，判決如主文。
本案經檢察官朱學瑛到庭執行職務
中    華    民    國  100     年    7     月    21    日
                  刑事第三庭法  官  蔡明宏
以上正本證明與原本無異。
如不服本判決應於收受送達後 10 日內向本院提出上訴書狀，並
應敘述具體理由。其未敘述上訴理由者，應於上訴期間屆滿後
20 日內向本院補提理由書 (均須按他造當事人之人數附繕本 )
「切勿逕送上級法院」。
                            書記官  夏珍珍
中    華    民    國  100     年    7     月    25    日
附錄：本案論罪科刑法條全文
中華民國刑法第339條
（普通詐欺罪）
意圖為自己或第三人不法之所有，以詐術使人將本人或第三人之
物交付者，處5年以下有期徒刑、拘役或科或併科1千元以下罰金
。
以前項方法得財產上不法之利益或使第三人得之者，亦同。
前二項之未遂犯罰之。